臺灣臺中地方法院民事判決
111年度婚字第181號
原      告  乙○○    住臺中市○○區○○路00號          被    
  告  甲○○    住臺中市○○區○○路00巷0號
                      （現在法務部矯正署嘉義監獄執行中）訴訟代理人  葉憲森律師(法律扶助基金會選派律師)
上列當事人間請求離婚事件，本院於民國111年4月13日言詞辯論
終結，判決如下：
    主      文
一、准原告與被告離婚。
二、訴訟費用由被告負擔。
    事實及理由
壹、原告主張：兩造前因共同販賣毒品案件於民國101年7月20日
    在押時結婚，隨後兩造均被送監執行，之後原告於110年間1
    0月假釋出監，惟被告仍繼續在監執行販賣毒品案件之重刑
    ，致兩造長期未能共同生活，婚姻顯然難以維繫，爰依民法
    第1052條第2項規定，訴請判決離婚等語。並聲明：如主文
    所示。
貳、被告則以：兩造於95年間即相識交往，進而同居交往成男女
    朋友，兩造交往5年後，因共同販賣第一、二級毒品，兩造
    於100年10月5日均遭押在看守所，兩造因感於多年交往、相
    互扶持之情，且販賣第一、二級毒品屬重罪，將來需長期服
    刑，分離之期在即，兩造遂於101年7月20日在臺中看守所結
    婚，嗣原告經法院定應執行刑有期徒刑18年確定並執行，被
    告經法院定應執行有期徒刑24年8月確定並執行，原告後於1
    10年10月27日經核准假釋出監，詎原告於重獲自由後短短月
    餘即提起本件離婚訴訟。查兩造於結婚時，均知悉羈押之原
    因案件將使兩造獲判重刑，將來之婚姻生活是長期分離，至
    多僅能以書信聯繫，卻仍決意與對方結婚，兩造自結婚迄今
    婚姻狀態及夫妻互動模式仍維持如此，並無進一步惡化，被
    告亦無任何可歸責之行為致兩造婚姻發生破綻。況兩造婚姻
    存續期間，被告雖在監執行，仍努力以勞力獲取及利用矯正
    機關內有限資源，盡力滿足原告在書信中所提之要求，如寄
    送信紙、信封、貼紙、金錢與同在監執行之原告，縱物件價
    值非高，然此係被告所能照顧、關懷原告之唯一方式。是被
    告於兩造婚姻期間無何過失，原告訴請離婚並無理由等語，
    資為抗辯。並聲明：原告之訴駁回。　　
參、本院得心證之理由：
一、經查，兩造前因共同販賣第一、二級毒品，於100年10月5日
    均遭押在看守所，嗣兩造於101年7月20日在押時結婚，後原
    告經法院定應執行刑有期徒刑18年確定並執行，被告經法院
    定應執行有期徒刑24年8月確定並執行，原告後於110年10月
    27日經核准假釋出監等情，為兩造所不爭執，並有戶籍謄本
    、個人戶籍資料查詢結果、臺灣高等法院、在監在押全國紀
    錄表、臺灣高等法院被告前案紀錄表附卷可稽（見本院卷第
    17頁、第21頁、第27頁至30頁、第110頁之1至第110頁之6；
    本院證物袋內）。此部分事實，首堪認定。
二、夫妻有民法第1052條第1項各款以外之重大事由，難以維持
    婚姻者，夫妻之一方得請求離婚，但其事由應由夫妻之一方
    負責者，僅他方得請求離婚，民法第1052條第2項定有明文
    。而所謂「難以維持婚姻之重大事由」，係指婚姻是否已生
    破綻而無回復之希望，應依客觀之標準進行認定，審認是否
    已達於倘處於同一境況，任何人均將喪失維持婚姻意欲之程
    度（最高法院94年度台上字第115號判決意旨參照）。再婚
    姻係以夫妻相互間之感情為立基，並以經營夫妻之共同生活
    為目的，故夫妻自應誠摯相愛，並互信、互諒，協力保持婚
    姻共同生活之圓滿及幸福。倘上開基礎已不復存在，夫妻間
    難以繼續共同相處，彼此間無法互信、互諒，且無回復之可
    能時，自無仍令雙方繼續維持婚姻形式之必要，此時即應認
    有「難以維持婚姻之重大事由」。末按，婚姻如有難以維持
    之重大事由，於夫妻雙方就該事由均須負責時，應比較、衡
    量雙方之有責程度，僅責任較輕之一方得向責任較重之他方
    請求離婚，如雙方之有責程度相同，則雙方均得請求離婚，
    方符民法第1052條第2項規定之立法本旨（最高法院95年度
    第5次民事庭會議決議參照）。　
三、查兩造前因共同販賣毒品案件各經判決處刑確定，嗣原告經
    假釋出監，被告仍持續在監執行，再兩造係在押期間結婚，
    業如前述，則兩造婚後即未曾再共同居住生活，對於彼此之
    生活情況難以親自經歷及體會，是彼等間感情之維繫本較為
    不易，故原告對與被告之婚姻生活，亦僅能期待被告出監後
    ，方能共謀穩定和諧之家庭生活，是以，被告出監後是否能
    重啟自新、回歸正軌以謀求正當工作，而不再涉入刑責，免
    於再次入監而使兩造依舊面臨無法經營正常婚姻生活之風險
    ，當為原告所重視；又縱被告日後得報請假釋，亦非短期內
    之事，是兩造既長期分離，無法共同經營實質之夫妻生活
　　，迄今已長達10年之久，有夫妻之名，而無夫妻之實，且此
    狀態因被告尚有相當長之刑期須執行，短期內顯然無法改變
    ，兩造夫妻感情不僅無法維繫、增進，反而日趨淡薄、消散
    ，嚴重妨礙婚姻生活之美滿幸福，顯已逾越夫妻通常所能忍
    受之程度，足見兩造婚姻、感情已生重大裂痕而無回復之希
    望，有不能維持婚姻之重大事由，且就此結果，原告之可歸
    責程度並未高於原告從而，原告依民法第1052條第2項規定
    請求判決離婚，為有理由，應予准許。　　
肆、訴訟費用負擔之依據：家事事件法第51條，民事訴訟法第78
    條。
中　　華　　民　　國　　111 　年　　5 　　月　　17　　日
                  家事法庭    法  官  陳玟珍
上正本係照原本作成。
如對本判決上訴，須於判決送達後20日之不變期間內，向本院提
出上訴狀（須附繕本）。如委任律師提起上訴者，應一併繳納上
訴審裁判費。 
中　　華　　民　　國　　111 　年　　5 　　月　　17　　日
                              書記官  陳淑華